臺灣高雄地方法院刑事判決　　　　　　　94年度重訴字第33號
公　訴　人　臺灣高雄地方法院檢察署檢察官
被　　　告　甲○○　男　51歲.
　　　　　　　　　　　樓
選任辯護人　楊達雄律師
被　　　告　乙○○　男　50歲.
選任辯護人　衛佐邦律師
上列被告等因違反毒品危害防制條例案件，經檢察官提起公訴（
94年度偵字第4412號、94年度偵字第4413號）及移送併辦（94年
度偵字第10518 號），本院判決如下：
    主  文
甲○○共同製造第二級毒品，未遂，累犯，處有期徒刑捌年，褫
奪公權伍年。扣案含甲基安非他命成分之水溶液貳盒（其中壹盒
淨重約壹仟零柒拾公克，純度佰分之伍參點壹玖，純質淨重約伍
佰陸拾玖公克；另壹盒淨重約肆佰壹拾公克，純度佰分之伍壹點
玖肆，純質淨重約貳佰壹拾參公克）及含甲基安非他命成分之水
溶液壹桶（淨重約貳萬伍仟捌佰公克，純度佰分之肆肆點陸玖，
純質淨重約壹萬壹仟伍佰參拾公克），均沒收銷燬之。
乙○○幫助共同製造第二級毒品，未遂，處有期徒刑陸年，褫奪
公權肆年。扣案含甲基安非他命成分之水溶液貳盒（其中壹盒淨
重約壹仟零柒拾公克，純度佰分之伍參點壹玖，純質淨重約伍佰
陸拾玖公克；另壹盒淨重約肆佰壹拾公克，純度佰分之伍壹點玖
肆，純質淨重約貳佰壹拾參公克）及含甲基安非他命成分之水溶
液壹桶（淨重約貳萬伍仟捌佰公克，純度佰分之肆肆點陸玖，純
質淨重約壹萬壹仟伍佰參拾公克），均沒收銷燬之。
    事  實
一、甲○○前於民國83、84及86年間因過失致死、偽造文書、違
    反槍砲彈藥刀械管制條例、麻醉藥品管理條例及竊盜案件，
    經法院分別判處有期徒刑1 年6 月、4 月、6 月、3 月及5
    年確定，嗣經臺灣高等法院高雄分院以89年度聲字第36號定
    其應執行之刑為有期徒刑7 年確定，於89年9 月30日縮短刑
    期假釋出監，甫於93年2 月5 日假釋期滿而視為執行完畢。
二、甲○○及乙○○均明知甲基安非他命係毒品危害防制條例第
　　2 條第2 項第2 款所列之第二級毒品，不得製造。詎甲○○
    於93年底某日，與真實姓名年籍不詳而自稱為「張國強」之
    成年男子共同基於製造甲基安非他命之犯意聯絡，由「張國
    強」交予甲○○含有甲基安非他命成分之水溶液（下稱「滷
    水」）1 批後，甲○○再經由真實姓名年籍不詳之綽號「三
    兄」成年男子介紹結識知悉製造甲基安非他命技術之乙○○
    。嗣於94年2 月4 日，「三兄」偕同乙○○共同前往甲○○
    位於高雄市旗津區○○○路677 巷12弄40號7 樓之住處，由
    甲○○取出保特瓶裝之滷水供乙○○檢視，乙○○遂基於幫
    助製造甲基安非他命之犯意，口頭教導甲○○應以濾紙過濾
    滷水，使之色澤變白，再加熱至約攝氏90度，冷卻後置於冷
    凍庫內1 日，即可呈現白色結晶體之甲基安非他命成品等製
    造技術。甲○○即依上開方式製造甲基安非他命，並於同月
    6 日以電話告知乙○○滷水已置於冰箱內呈結晶狀態，乙○
    ○遂於同月7 日前往甲○○所經營位於高雄市旗津區復興二
    巷2 之4 號之「宴窩海產店」內查看製造結果。然經乙○○
    檢視後，認甲○○所製造之結晶滷水2 盒之色澤過於混濁，
    非如一般甲基安非他命成品之色澤。甲○○遂再依上述程序
    製造甲基安非他命，並於同月14日再度告知乙○○滷水又已
    結晶，乙○○即於同月15日邀請不知情之饒和等人至上開海
    產店內用餐，並查看製造結果。嗣於同日上午12時20分許，
    在上開海產店內為調查局人員當場查獲而未遂，並扣得滷水
    2 盒（其中1 盒淨重約1,070 公克，純度53.19%，純質淨重
    約569 公克；另1 盒淨重約410 公克，純度51.94%，純質淨
    重約213 公克）；再由甲○○帶同調查局人員前往上址住處
    頂樓起出滷水1 桶（淨重約25,800公克，純度44.69%，純質
    淨重約11,530公克），始悉上情。
三、案經法務部調查局高雄縣調查站報告臺灣高雄地方法院檢察
    署檢察官偵查起訴。
    理  由
一、訊據被告等均矢口否認前揭犯行，被告甲○○辯稱係「張國
    強」交付保特瓶裝之水溶液1 瓶託其代為尋找知悉製造技術
    之人，其不知該瓶水溶液含有甲基安非他命之成分，亦未曾
    著手製造甲基安非他命，至扣案之滷水1 桶則係「張國強」
    擅自放置於其住處頂樓，其事前不知情云云；被告乙○○則
    辯稱其不會製造甲基安非他命，亦未曾教導被告甲○○製造
    甲基安非他命云云。經查：
  (一)被告甲○○確有自「張國強」處取得扣案之滷水2 盒，並經
    由「三兄」介紹結識被告乙○○，嗣被告等於94年2 月15日
    上午12時20分許，在「宴窩海產店」內為調查局人員查獲，
    當場扣得滷水2 盒（其中1 盒淨重約1,070 公克，純度53.
    19% ，純質淨重約569 公克；另1 盒淨重約41 0公克，純度
    51.94%，純質淨重約213 公克）；再由被告甲○○帶同調查
    局人員前往其住處頂樓起出滷水1 桶（淨重約25,800公克，
    純度44.69%，純質淨重約11,530公克）等事實，為被告等所
    自承在卷，復有法務部調查局高雄市調處搜索扣押筆錄、扣
    押物品目錄表、法務部調查局94年4 月14日調科壹字第0940
    0142850 號檢驗通知書1 紙在卷可稽。
  (二)被告甲○○於94年2 月15日本院羈押訊問時供稱：「張國強
    他在過年前有來海產店消費，他曾經向我提起有安非他命的
    製造材料，打算做成安非他命，叫我幫忙找師傅，並且主動
    將安非他命的材料放在我住處的頂樓。（問：你是否有幫張
    國強找製安的師傅？）有，就是乙○○。因為乙○○在春節
    期間到海產店找我，我問他是否會製造安非他命，他表示要
    看過材料之後才能確定是否能製造成成品，並且叫我將材料
    放到冷凍庫，我依他的指示將兩盒半成品拿到海產店的冰箱
    冷凍後，於今日上午以電話通知乙○○到店內看材料時沒多
    久就被調查員逮捕。... 他（指張國強）說如果找得到製安
    的人，會包個紅包給我，我想要賺紅包錢所以才幫張某的忙
    。」等語（本院94年度聲羈字第171 號卷第5 、6 頁），顯
    已自承其自始即已明知扣案之滷水含有甲基安非他命之成分
    ，且其係受「張國強」之託而代為尋找知悉製造甲基安非他
    命技術之人，俟覓得被告乙○○後，即依指示將滷水2 盒置
    於冰箱內冷凍而著手製造甲基安非他命等情。佐以被告乙○
    ○於同日本院羈押訊問時亦供稱：「我確實有在94年2 月15
    日到甲○○的海產店，王某說他有安非他命結晶體叫我過去
    看。... 我於94年1 月31日回臺灣後有到甲○○經營的海產
    店，甲○○拿保特瓶裝的滷水給我看後，我跟他說有聽過有
    人說製造安非他命過程要怎麼弄，有大概向甲○○講解。..
    . 我告訴王某要用濾紙將滷水色澤過濾變白一點再拿去煮，
    煮完冷卻後拿到冰箱冷凍1 天就可以變成白色結晶體。（問
    ：甲○○是否於94年2 月6 日有電話跟你聯絡叫你過去看製
    造的成果？）王某確實有打電話給我說有照我說的方法去做
    後，目前滷水放在冷凍庫叫我過去看。我於隔日到海產店去
    看，發現王某冰在冰箱內的兩盒結晶的滷水顏色太混濁，我
    跟他說成品應該不是這樣。（問：2 月15日又到海產店的目
    的為何？）也是因為王某跟我說滷水已經結晶了，叫我過去
    看看。」等語（本院94年度聲羈字第170 號卷第4 、5 頁）
    ，足認被告乙○○已自承其確有教導被告甲○○製造甲基安
    非他命之技術，並代為檢視滷水結晶之狀況等情。綜觀被告
    甲○○及乙○○之前揭供述情節互核相符，且其等上開有關
    共同被告之犯罪事實所為之陳述，性質上均屬被告以外之人
    於審判外向法官所為之陳述，依刑事訴訟法第159 條第1 項
    之規定，自得為證據。
  (三)再者，扣案之水溶液2 盒及1 桶經送鑑定後，確定均含有甲
    基安非他命之成分，其中1 盒淨重約1,070 公克，純度53.
    19% ，純質淨重約569 公克；另1 盒淨重約410 公克，純度
    51.94%，純質淨重約213 公克；其餘1 桶淨重約25,800公克
    ，純度44.69%，純質淨重約11,530公克，此有法務部調查局
    94年4 月14日調科壹字第09400142850 號檢驗通知書1 紙在
    卷可稽（偵字第10518 號卷第9 頁）。再經本院函詢上開水
    溶液得否製造甲基安非他命成品一節，亦函覆稱該等水溶液
    均含有甲基安非他命之成分，經純化再結晶步驟後，即可得
    到高純度之甲基安非他命，而純化再結晶之步驟則係將甲基
    安非他命滷水以加熱設備熬煮並加入食鹽後，置於冰櫃或冷
    凍櫃低溫冷凍或靜置一段時間，甲基安非他命結晶會漸漸生
    成，將生成之結晶物藉脫水機或離心機簡單予以脫水風乾，
    即可製得甲基安非他命結晶，惟若第一次純化再結晶步驟所
    製之甲基安非他命結晶純度不高或具有刺鼻臭味致無法販賣
    或施用時，通常可將該結晶溶於純水中，並再次以活性碳除
    臭脫色後，重複前述純化再結晶步驟，以取得高純度甲基安
    非他命結晶等語，此亦有法務部調查局94年6 月22日調科壹
    字第09400288390 號函存卷可查（本院卷第102 頁）。則綜
    合被告甲○○及乙○○之上開陳述內容及法務部調查局之檢
    驗結果以觀，足認被告乙○○確有教導被告甲○○應以濾紙
    過濾滷水，使之色澤變白，再加熱、冷卻並置於冷凍庫內使
    之呈現白色結晶體等製造甲基安非他命之技術，且被告甲○
    ○確曾依指示著手製造甲基安非他命而未遂無訛。
  (四)被告等嗣後均翻異前詞，並以上情置辯，惟查：
  1.被告甲○○於94年2 月15日調查局詢問時即已明確供稱「張
    國強」曾向其提及欲將甲基安非他命滷水製成成品而委託其
    代為尋找師傅，並將滷水搬運至其住處頂樓藏放，嗣後其依
    被告乙○○教導之方式將扣案之滷水2 盒置於「宴窩海產店
    」內之冰箱冷凍等語（偵字第4413號卷第20頁），核與其與
    被告乙○○於本院羈押訊問時之陳述均相符。又扣案之水溶
    液係於同年4 月14日始經由法務部調查局鑑定確認含有甲基
    安非他命之成分，是如被告甲○○事前不知「張國強」所交
    付之物品為何，豈能於同年2 月15日接受調查局詢問時即明
    確供稱扣案之物品為甲基安非他命之滷水？況扣案之滷水1
    桶重達二十多公斤，如未經被告甲○○之許可，「張國強」
    豈能輕易運入被告甲○○之住處頂樓藏放？則綜上各節以觀
    ，足徵被告甲○○辯稱不知情云云，應係事後卸責之詞，不
    足採信。
  2.被告乙○○於本院羈押訊問時自白曾經教導被告甲○○製造
    甲基安非他命之方法等語，核與被告甲○○之供述情節相符
    。再觀諸被告乙○○之上開陳述內容，顯就其教導被告甲○
    ○以濾紙過濾滷水，使之色澤變白，再加熱、冷卻並置於冷
    凍庫內冷凍，使之呈現白色結晶體等製成甲基安非他命成品
    之步驟供述甚詳，且與前揭法務部調查局所述以滷水製成甲
    基安非他命所須之純化再結晶步驟相合，益徵被告乙○○於
    本院羈押訊問時之自白應非憑空杜撰之詞，自堪採信，則被
    告乙○○確曾教導被告甲○○製造甲基安非他命之事實，即
    堪認定。其空言辯稱不會製造甲基安非他命，亦未曾教導被
    告甲○○製造甲基安非他命云云，顯與客觀事證不符，自難
    採信。
  (五)從而，被告甲○○確有製造甲基安非他命未遂之犯行；被告
    乙○○確有幫助製造甲基安非他命未遂之犯行，均堪認定，
    本件事證明確，應依法論科。
二、核被告甲○○所為，係犯毒品危害防制條例第4 條第6 項、
    第2 項之製造第二級毒品未遂罪；被告乙○○所為，係犯刑
    法第30條第1 項前段、毒品危害防制條例第4 條第6 項、第
    2 項之幫助製造第二級毒品未遂罪。被告甲○○與「張國強
    」就上開犯行間，有犯意聯絡及行為分擔，均為共同正犯。
    被告甲○○已著手於製造第二級毒品而不遂，被告乙○○幫
    助被告甲○○製造第二級毒品而不遂，均為未遂犯，酌依刑
    法第26條前段之規定，按正犯之刑減輕之。被告乙○○幫助
    他人實施犯罪，為幫助犯，另依刑法第30條第2 項之規定遞
    予減輕其刑。又被告甲○○前於83、84及86年間因過失致死
    、偽造文書、違反槍砲彈藥刀械管制條例、麻醉藥品管理條
    例及竊盜案件，經法院分別判處有期徒刑1 年6 月、4 月、
    6 月、3 月及5 年確定，嗣經臺灣高等法院高雄分院以89年
    度聲字第36號定其應執行之刑為有期徒刑7 年確定，於89年
    9 月30日縮短刑期假釋出監，甫於93年2 月5 日假釋期滿而
    視為執行完畢，其於有期徒刑執行完畢後，5 年內再犯本件
    有期徒刑以上之罪，為累犯，法定本刑為有期徒刑之部分，
    應依法加重其刑，並先加後減之，至法定本刑為無期徒刑之
    部分，依法自不得加重之。公訴人認被告等均係犯毒品危害
    防制條例第4 條第2 項之製造第二級毒品既遂罪，且均為共
    同正犯，固非無見，惟遍查全卷，並未任何積極證據足資證
    明被告等已將滷水製成甲基安非他命成品之事實，且被告乙
    ○○除口頭教導被告甲○○製造甲基安非他命之方法並協助
    檢視滷水之結晶狀況外，亦乏任何證據證明其主觀上有為自
    己製造甲基安非他命之犯意，或客觀上有參與製造甲基安非
    他命之行為，自不得遽為不利於被告等之認定，附此敘明。
    爰審酌被告甲○○為牟私利而著手製造甲基安非他命，被告
    乙○○則提供技術指導，均助長毒品之氾濫，且扣得之滷水
    重達二十多公斤，危害國家社會甚鉅，犯後又藉詞卸責，毫
    無悔意，惟念及其等之犯行尚屬未遂，並未造成社會實害，
    且被告乙○○從無前科，此有臺灣高等法院被告前案紀錄表
    1 份可稽，足認素行尚非惡劣等一切情狀，分別量處如主文
    所示之刑，再依其等之犯罪性質，認有褫奪公權之必要，併
    予宣告被告甲○○褫奪公權5 年，被告乙○○褫奪公權4 年
    ，以資懲儆。公訴人具體求處被告甲○○有期徒刑13年6 月
    ，併科罰金新臺幣（下同）50萬元；被告乙○○有期徒刑12
    年6 月，併科罰金30萬元，尚嫌過重，併予敘明。末查，扣
    案之滷水2 盒（其中1 盒淨重約1,070 公克，純度53.19%，
    純質淨重約569 公克；另1 盒淨重約41 0公克，純度51.94%
    ，純質淨重約213 公克）及滷水1 桶（淨重約25,800公克，
    純度44.69%，純質淨重約11,530公克），均為毒品危害防制
    條例第2 條第2 項第2 款所示之第二級毒品半成品，均應依
    同條例第18條第1 項前段規定沒收銷燬之。
據上論斷，應依刑事訴訟法第299 條第1 項前段，毒品危害防制
條例第4 條第2 項、第6 項、第18條第1 項前段，刑法第11條、
第28條、第26條前段、第30條第1 項前段、第2 項、第37條第2
項、第47條，判決如主文。
本案經檢察官丙○○到庭執行職務。
中　　華　　民　　國　　94　　年　　7 　　月　　15　　日
                  刑事第十一庭  審判長法  官  徐美麗
                                      法  官  高增泓
                                      法　官  鄭詠仁
以上正本證明與原本無異。
如不服本判決，應於判決送達後10日內，向本院提出上訴狀。
                                      書記官  蔡妮君
中　　華　　民　　國　　94　　年　　7 　　月　　15　　日
附錄法條：
毒品危害防制條例第4 條
製造、運輸、販賣第一級毒品者，處死刑或無期徒刑；處無期徒
刑者，得併科新臺幣1,000萬元以下罰金。
製造、運輸、販賣第二級毒品者，處無期徒刑或7 年以上有期徒
刑，得併科新臺幣700萬元以下罰金。
製造、運輸、販賣第三級毒品者，處5 年以上有期徒刑，得併科
新臺幣500萬元以下罰金。
製造、運輸、販賣第四級毒品者，處3 年以上10年以下有期徒刑
，得併科新臺幣300萬元以下罰金。
製造、運輸、販賣專供製造或施用毒品之器具者，處1 年以上7
年以下有期徒刑，得併科新臺幣100萬元以下罰金。
前5 項之未遂犯罰之。
